【裁判字號】    98,上易,360
【裁判日期】    980616
【裁判案由】    贓物
【裁判全文】
臺灣高等法院高雄分院刑事判決         98年度上易字第360號
上  訴  人
即  被  告  甲○
選任辯護人  李慶榮律師
            孫守濂律師
            許泓琮律師
上  訴  人
即  被  告  丙○○
選任辯護人  沈志祥律師
上列上訴人因贓物案件，不服臺灣屏東地方法院97年度易字第68
9 號中華民國98年3 月10日第一審判決（起訴案號：臺灣屏東地
方法院檢察署97年度偵字第613 號），提起上訴，本院判決如下
：
    主  文
上訴駁回。
    事  實
一、甲○明知戊○○所持有之七里香3 株係來路不明之贓物（上
    開七里香3 株係戊○○、蘇耀光、鄭英傑於民國96年4 月13
    日8 時許，在坐落臺東縣大武鄉○○段642 地號之國有土地
    所竊取，戊○○、蘇耀光、鄭英傑所犯違反森林法案件業經
    臺灣臺東地方法院判處有罪在案），竟仍基於牙保贓物之犯
    意，接受戊○○之委託尋找買主，並於96年4 月14日某時，
    電聯丙○○是否有意願購買上開七里香3 株，丙○○明知上
    開七里香3 株無合法來源證明，係來路不明之贓物，竟仍基
    於故買贓物之犯意而應允購買之，甲○、丙○○乃商議由丙○○見樹後始定價格，丙○○旋於96年4 月14日某時，電聯
    己○○（業經台灣屏東地方法院決有罪，並經臺灣高等法院
    高雄分院駁回上訴而確定，現執行中）以新臺幣（下同）21
    ,000元之代價前往臺東縣搬運上開七里香3 株至桃園縣。嗣
    於96年4 月15日22時許，己○○駕駛車牌號碼9R-530號營業
    用大貨車，經甲○駕車在前引導至臺東縣大武鄉加津林部落
    搬運上開七里香3 株，於同日22時30分許完成裝載後，己○○即駕車運送上開七里香3 株欲前往桃園縣龍潭鄉○○村○○路○ 段5 號交予丙○○，迨於翌日即96年4 月16日凌晨1
    時許，己○○駕車途經屏東縣枋寮鄉省道臺一線公路與隆山
    路交岔路口之北上車道時，為警攔查當場扣得上開七里香3
    株，始循線查悉上情。
二、案經臺灣屏東地方法院檢察署檢察官主動簽分偵辦。
    理  由
壹、程序方面:
一、按傳聞法則之重要理論依據，在於傳聞證據未經當事人之反
    對詰問予以核實，乃予排斥，惟若當事人已放棄對原供述人
    之反對詰問權，於法院審判時表明同意該等傳聞證據可作為
    證據，基於證據資料愈豐富，愈有助於真實發現之理念，並
    貫徹刑事訴訟法修法加重當事人進行主義之精神，確認當事
    人對於證據能力有處分權之制度，傳聞證據經當事人同意作
    為證據，法院認為適當者，亦得為證據。另當事人於調查證
    據時，對於傳聞證據表示「沒有意見」、「對於證據調查無
    意見」，而未於言詞辯論終結前聲明異議，應視為已有將該
    等傳聞證據採為證據之同意，此刑事訴訟法第159 條之5 定
    有明文。檢察官及被告甲○、丙○○於原審法院準備及審理
    程序時已表示對於全案內之傳聞證據之證據能力均無意見，
    依刑事訴訟法第159 條之5 之規定，檢察官及被告甲○、丙○○應視為已同意本案所有傳聞證據均有證據能力，法院斟
    酌該等證據並非非法取得，亦無證明力明顯過低之情形，是
    該等證據，均得採為證據。
二、刑事訴訟法第159 條之4 規定，除前三條之情形外，下列文
    書亦得為證據：「一除顯有不可信之情況外，公務員職務上
    製作之紀錄文書、證明文書。二除顯有不可信之情況外，從
    事業務之人於業務上或通常業務過程所須製作之紀錄文書、
    證明文書。三除前二款之情形外，其他於可信之特別情況下
    所製作之文書。」；本件卷附之土地登記謄本、地籍圖謄本
    、贓物認領保管單、臺東縣大武鄉公所會勘紀錄，俱符合上
    開文書之要件，經查亦無顯不可信之情況，且有其他可信之
    特別情況，上開文書應具有證據能力。
三、傳聞法則乃對於被告以外之人於審判外之言詞或書面陳述，
    亦即針對被告以外之人於審判外以言詞或書面所為之供述證
    據而為規範。扣案物品係以物品之存在本身做為證明事實之
    證據；卷附現場蒐證照片，乃以科學、機械之方式，對於所
    拍攝內容所為忠實且正確之記錄，上開物品、照片在性質上
    亦非供述證據，無刑事訴訟法第159 條第1項規定之適用。
貳、實體方面:
一、訊據上訴人即被告甲○坦承經由戊○○之請託媒介丙○○購
    買戊○○所持有之上開七里香，並連絡而僱請司機己○○駕
    駛車號9R-530號大貨車前往台東縣大武鄉加津林部落運載七
    里香載往桃園縣龍潭鄉○○村○○路○段五號欲交與丙○○
    ，自知竊盜及牙保均犯法，但戊○○並未告知上開七里香係
    竊盜所得，謂係在自有之土地上挖掘，乃信賴戊○○所言，
    而無償代為牙保，否認贓物之認識，故辯稱：不知道上開七
    里香是贓物云云；訊據上訴人即被告丙○○則坦承接獲甲○
    之電話表示有七里香要賣，及介紹己○○給甲○駕車前往台
    東搬運上開七里香，惟否認故買贓物犯行，辯稱：尚未決定
    要買上開七里香，要看到合法證明文件才會買云云。縱認丙○○對七里香的來源有贓物之認識，然而丙○○、甲○對於
    買賣價金尚未談及，依法律規定故買贓物並無處罰未遂犯。
二、經查：
  (一)本件上開七里香3 株，係戊○○、蘇耀光、鄭英傑3 人於96
    年4 月13日8 時許，在坐落臺東縣大武鄉○○段642 地號之
    國有地上所竊取等情，業據證人戊○○、蘇耀光、鄭英傑、
    證人即臺東縣大武鄉公所技士乙○○證述明確，並有土地登
    記謄本、地籍圖謄本、贓物認領保管單、臺東縣大武鄉公所
    會勘紀錄附卷可佐，足證上開七里香3 株係竊自上開國有地
    之贓物無訛。
  (二)被告甲○上開經由戊○○之請託而聯絡丙○○、己○○以出
    售並搬運上開七里香之自白，核與證人己○○於警詢時、偵
    查中及原審法院審理時；證人丙○○於偵查中及本院前審理
    己○○所犯搬運贓物案件時證述之情相符，堪信被告甲○此
    部分之自白確與事實相符而可採信，又被告甲○已自承：「
    （你如何知道要看謄本？）我們當時想要知道來源，戊○○
    他們當時有到地政事務所調謄本，但是最後也沒有拿給我」
    、「（沒看到謄本為何叫人去載樹？）因為戊○○一直說樹
    木會死掉，所以才催我快去載樹木，我才去聯絡丙○○」、
    「我只是疏忽沒有確實去確認戊○○是否真有樹木所有權」
    等語（見原審卷第133 頁反面、第158 頁反面），證人戊○○於原審法院審理時亦證稱：「我挖完樹木之後有帶甲○去
    看，甲○看完之後並沒有表示意見，沒有拿土地謄本給甲○
    看及說（盜採七里香之）土地是我所有，甲○也沒有跟我要
    土地謄本來看」等語（見原審卷第132 頁反面），足認被告
    甲○並未向戊○○查知其所欲出售之上開七里香是否出於戊○○所有之土地。再關於上開七里香3 株於查獲時之狀態，
    證人即屏東林區管理處技士丁○○於原審法院審理時證稱：
    「為了樹木存活機率，目前一般（搬運時）整個都會把樹包
    起來，本件的七里香並沒有包起來，查獲時的樣子就是剛挖
    下來的樣子，包裝樹木的功用一方面怕樹木受傷，一方面防
    止樹木水分蒸發，可以提高樹木存活率」等語（見原審法卷
    第130 頁正面），核與證人己○○於原審法院審理時證稱：
    「會懷疑樹木來源有問題是因為樹木看起來不像一般樹木，
    而且他們用貨車把樹木載下山，所謂看起來不像一般樹木是
    指如果從山上偷挖下來的樹木，樹根不會有包土，如果是自
    己土地挖出來的樹木，樹根就會包土，因為可以增加樹木存
    活的機會，他們請我去載的樹木都沒有包土，這是我載運樹
    木的經驗，通常盜挖的樹木不會連土帶走，因為會增加重量
    」等語（見原審卷第155 頁反面、第156 頁反面），可證被
    告甲○所見之上開七里香3 株於其帶領己○○前往搬運時，
    並未受保護，與一般常情不符，乃係急於將盜贓搬離現場有
    以致之。參以(1)本件被告甲○聯絡己○○至搬運地點搬運上
    開七里香之時間為夜間10點左右，(2)且被告甲○帶領己○○
    所至之搬運地點為臺東縣大武鄉加津林部落；業據被告甲○
    供明在卷，核與證人己○○所述相符，依該搬運地點及時間
    觀之，可知被告甲○聯絡己○○搬運上開七里香的時間係在
    深夜，且在地處偏僻之大武鄉加津林部落，並非白天在苗埔
    載運樹苗，被告甲○豈有不懷疑上開七里香係來路不明之贓
    物之理，其所辯乃事後卸責之詞，不足採信，事證明確，被
    告甲○牙保贓物犯行洵堪認定。
  (三)被告丙○○上開接獲甲○之電話表示有七里香要賣並介紹己○○給甲○以搬運七里香之自白，核與證人己○○於原審法
    院審理所述及證人即同案被告甲○於偵查中並原審法院前次
    審理己○○所犯搬運贓物案件時證述之情相符，堪信被告丙○○此部分之自白確與事實相符而可採信，又證人甲○於原
    審法院審理時結證稱：「我打電話給丙○○，告訴他有1 棵
    七里香，問他是否要買，最後我知道是3 棵樹木要賣時，我
    有告訴丙○○，丙○○說沒有看到樹木也沒有辦法決定價錢
    ，聯絡好時間之後就說司機要過來，丙○○說把樹木載到桃
    園再講價錢，應該是表示丙○○已經決定要買樹木，有看到
    東西他就會開價錢，丙○○應該不會不買，因為戊○○主要
    是要賤價賣，反正戊○○一定要賣，但是也不是不在乎價格
    ，丙○○看到東西就會報價，因為戊○○急著用錢，車子運
    費是丙○○和己○○談的，當初我到台東碰到戊○○，他說
    他土地有七里香要賣，拜託我幫他找買主，剛好我認識丙○○，我就打電話和丙○○聯絡，戊○○沒有說要賣多少錢，
    我也沒有跟丙○○講到價錢的問題，丙○○說看到東西才會
    和戊○○談價錢，運費的部分我都沒有參與，是丙○○接洽
    車子，我認為應該是丙○○付運費，因為對方（戊○○）沒
    有要求要賣多少，我認為丙○○看到樹木之後應該會成交，
    所以不會有退回樹木運費何人支付的問題，運費是丙○○和
    司機談的，樹木價格是戊○○和丙○○談，我不知道樹木是
    否會被退回來，但是我認為應該不會，都運到那麼遠了，且
    原則上丙○○有同意要買樹木，只是價錢問題，有告訴丙○○戊○○急著要賣樹，不管多少錢都願意賣，丙○○沒有講
    到樹木可能會被他退回的這個問題，丙○○看到樹木後會告
    訴我願意以多少錢買樹，我再告訴戊○○，這樣雙方買賣就
    會成交，要把樹木載到哪裡都是己○○和丙○○聯絡，運費
    方面也是他們2 人要處理的」等語（見原審卷第133 頁反面
    、第134 頁正面、第157 頁反面、第158 頁），核與證人己○○於原審法院審理時結證稱：「去載運七里香是丙○○打
    電話給我，問我是否有空，他說他朋友要出（賣）樹給他，
    我請丙○○叫他朋友甲○打電話給我，看何時有時間，我再
    和甲○聯絡，樹木載到桃園丙○○家裡，是丙○○和我約的
    ，他說樹木是他要買的，大部分都是買樹的人付運費，如果
    丙○○看到樹木想要買，他就要付，如果他拒絕買，我就向
    甲○要運費，這種情形我有向丙○○說，但是甲○不知道他
    可能要付運費，要丙○○及甲○2 人協調何人付運費，沒有
    和甲○談到運費的事情」等語（見原審卷第155-157 頁）；
    己○○於偵查中則供稱「是丙○○聯絡我去台東載運，要運
    到桃園龍潭高原村中原路3 段5 號」等語（見卷附之96年度
    偵字第2653號卷96年5 月18日訊問筆錄），足認被告丙○○
    已決定購買上開七里香3 株，始會連絡己○○前往載運；至
    證人己○○爾後於原審另稱：「丙○○沒有說要買樹木」云
    云（見原審卷第156 頁反面），與其上開所證矛盾，復與證
    人甲○之上開證述不符，自不足採為對被告丙○○有利認定
    之依據，併此敘明。再被告丙○○已自承：「我買樹都要看
    來源才會付款，96年4 月之前我介紹我弟弟和甲○買賣樹木
    ，來源都沒有問題，所以這次我才會說請他把樹木載給我看
    過之後再談價錢，我買樹前都有先看權狀，本件沒有看過樹
    木合法來源證明，我確實沒有叫己○○去拿合法來源證明，
    我想東西到了再請賣方提供，如果樹木載到，買賣書寫好，
    我就會付運費」等語（見原審卷第135 頁正面、第158 頁反
    面、第160 頁正面），參以證人戊○○於原審法院審理時證
    稱：「甲○看樹木時沒有對樹木照相」等語（見原審卷第13
    2 頁反面），衡以被告丙○○未見上開七里香3 株之合法來
    源證明及相關照片，即決定購買之並連絡己○○將之由台東
    載運至桃園縣，且未要求甲○、戊○○隨樹檢附上開七里香
    3 株之合法來源證明交予己○○以供其查察，與被告丙○○
    所稱之交易經驗不符，顯見被告丙○○買受上開七里香3 株
    時主觀上已知上開七里香3 株係屬來路不明之贓物，其所辯
    亦屬事後卸責之詞，不足採信，事證明確，被告丙○○買受
    贓物犯行亦堪認定。
三、按所謂森林「主產物」，係指生立、枯損、倒伏之竹木及餘
    留之根株、殘材，國有林林產物處分規則第3 條第1 款定有
    明文，故本件由被告甲○牙保，而由被告丙○○故買之上開
    七里香3 株自屬森林之主產物，是核被告甲○牙保上開七里
    香3 株，係犯森林法第50條之牙保森林主產物罪，應依刑法
    第349 條第2 項之牙保贓物罪處斷；核被告丙○○故買上開
    七里香3 株，係犯森林法第50條之故買森林主產物罪，應依
    刑法第349 條第2 項之故買贓物罪處斷。
四、原審依森林法第50條，刑法第11條前段、第349 條第2 項，
    刑法施行法第1 條之1 ，中華民國96年罪犯減刑條例第2 條
    第1 項第3 款、第7 條，並審酌被告甲○牙保由被告丙○○
    故買盜挖自國有林地內之特有樹種七里香，助長盜挖森林主
    產物之犯行，並對森林資源及山林面貌造成損害，危害自然
    生態及森林資源，減損森林涵養水源，孕育萬物之功能，所
    生危害非輕，且犯後猶飾詞圖卸，毫無悔意之犯後態度，及
    渠等犯罪之目的、手段等一切情狀，各量處有期徒刑1 年2
    月。又本件被告甲○、丙○○之犯罪時間在96年4 月24日以
    前，合乎中華民國96年罪犯減刑條例減刑條件，於裁判時，
    應予以減刑二分之一，為有期徒刑7 月，以資懲儆。認事用
    法尚無不合，量刑亦稱妥適，被告等上訴意旨，否認犯罪，
    仍執陳詞指摘原判決不當，並無可取，為無理由，應予駁回
    。
據上論斷，應依刑事訴訟法第368 條，判決如主文。
本案經檢察官陳宗吟到庭執行職務。
中    華    民    國    98    年    6     月    16    日
                  刑事第二庭  審判長法  官  林正雄
                                    法  官  黃壽燕
                                    法  官  陳啟造
以上正本證明與原本無異。
不得上訴。
中    華    民    國    98    年    6     月    16    日
                                    書記官  彭筱瑗
附錄本判決論罪科刑法條：
森林法第50條
竊取森林主、副產物，收受、搬運、寄藏、收買贓物或為牙保者
，依刑法規定處斷。
刑法第349 條第2 項
搬運、寄藏、故買贓物或為牙保者，處5 年以下有期徒刑、拘役
或科或併科1 千元以下罰金。


司法院資訊處製作；財團法人民間司法改革基金會備份。
